【裁判字號】    95,交上易,45
【裁判日期】    950316
【裁判案由】    過失傷害
【裁判全文】
臺灣高等法院刑事判決                95年度交上易字第45號
上  訴  人
即  被  告  甲○○
上列上訴人即被告因過失傷害案件，不服臺灣板橋地方法院94年
度交易字第229號，中華民國94年12月7日第一審判決（起訴案號
：臺灣板橋地方法院檢察署94年度偵字第12733號），提起上訴
，本院判決如下：
    主  文
上訴駁回。甲○○緩刑2年。
    事實及理由
一、本案經本院審理結果，認第一審以上訴人即被告甲○○犯刑
    法第284條第2項前段之業務過失傷害罪，判處有期徒刑4月
    ，並諭知易科罰金折算之標準為300元折算1日，認事用法及
    量刑均無不當，應予維持，並引用第一審判決書記載之事實
    、證據及理由（如附件）。
二、被告上訴意旨略以：渠業已與告訴人達成和解，並已給付賠
    償金云云。惟被告雖業與告訴人達成和解，並給付新台幣
    35000元，此亦有被告提出之本票影本1紙附卷足參，然由前
    述本票影本1紙可見，被告確係於原審判決後之95年2月15日
    始與告訴人達成和解，並賠償告訴人之損害，是原審於判決
    時自無從審酌被告此部分之犯後態度。足見被告前述上訴意
    旨執其於原判決後之和解、賠償等作為，指摘原判決不當，
    求予撤銷改判，為無理由，應予駁回。
三、末查被告前未曾受有期徒刑以上刑之宣告，此有本院被告前
    案紀錄表在卷可考，其經此科刑判決，當知所警惕，而無再
    犯之虞，本院認所宣告之刑，以暫不執行為適當，爰併為緩
    刑2年之諭知，以勵自新。
據上論結，應依刑事訴訟法第373條、第368條、刑法第74條第1
款，判決如主文。
本案經檢察官李良忠到庭執行職務。
中    華    民    國    95    年    3    月    16     日
                  刑事第三庭審判長法  官  許國宏
                                  法  官  楊貴志
                                  法  官  林銓正
以上正本證明與原本無異。
不得上訴。
                                  書記官  陳玲憶
中    華    民    國    95    年    3     月    17    日
附件
臺灣板橋地方法院刑事判決             94年度交易字第229號
公  訴  人  臺灣板橋地方法院檢察署檢察官
被      告  甲○○  男  48歲（民國○○年○月○○日生）
                    身分證統一編號：Ｚ000000000號
                    住桃園縣桃園市○○里○○街233號8樓之
                      2
上列被告因過失傷害案件，經檢察官提起公訴（94年度偵字第12
733號），本院判決如下：
    主  文
甲○○從事業務之人，因業務上之過失傷害人，處有期徒刑肆月
，如易科罰金，以參佰元折算壹日。
    事  實
一、甲○○係職業汽車駕駛人，以駕駛營業小客車載運不特定人
    為業，為從事業務之人，於民國九十三年八月四日上午十一
    時二十三分許，駕駛車牌號碼8D─398號營業小客車，沿臺
    北縣新莊市○○路由東向西方向行駛，行經瓊林路四十巷交
    岔路口欲左轉環河路續往南行，原應注意汽車行駛至交岔路
    口，左轉彎時，應行至交岔路口中心處左轉，並應注意後方
    來車，而依當時天候晴、日間有自然光線、道路無缺陷、無
    障礙物、視距良好，尚無不可注意之情，竟於行駛至上揭交
    岔路口左轉彎時，先行右偏後，又疏未注意後方來車之速度
    及動態，並於確認得為安全左轉時始行左轉，即貿然左轉，
    適有乙○○騎乘車牌號碼M98─567重型機車沿瓊林路同向行
    駛在後，因見甲○○駕駛車輛至該路口時先偏右行駛，誤以
    為甲○○欲靠右停車，遂自甲○○左側繞行，未料甲○○旋
    即左轉，致乙○○閃避不及，所騎乘之重型機車右側車身與
    甲○○所駕駛之營業小客車左前輪發生碰撞，乙○○並因此
    人車倒地，受有右臀挫傷六乘三公分、尾骨骨折等傷害。甲
    ○○於肇事後未被有偵查犯罪職權之機關或公務員發覺前，
    即主動向據報到場處理之臺北縣政府警察局新莊分局交通分
    隊警員坦承肇事接受裁判。
二、案經乙○○訴由臺北縣政府警察局新莊分局報請臺灣板橋地
    方法院檢察署檢察官偵查起訴。
    理  由
一、訊據被告甲○○固不否認於前揭時地駕駛上開營業小客車行
    經前開交岔路口，與告訴人乙○○所騎乘之機車發生擦撞之
    事實，惟矢口否認告訴人因此受有如事實欄所載傷害，及其
    有何公訴意旨所稱之過失傷害犯行，辯稱：當時其係將車停
    在瓊林路車道中間，讓環河路巷內之車輛駛出，等待左轉，
    其所駕駛之營業小客車尚未啟動即遭告訴人自其左方超車所
    撞擊，其並無過失；其於肇事當日陪同告訴人至行政院衛生
    署臺北醫院（以下簡稱署立臺北醫院）經醫生檢查後表示告
    訴人並無大礙云云。經查：
（一）被告在交岔路口左轉，未注意後方來車，致其營業小客車
      之左前輪與告訴人之機車右側擦撞之事實，業據告訴人於
      警詢時指訴：「當時我騎車至肇事地點時，我看到一輛營
      小客車在我前方我以為該車要靠右停車，所以我就繞過該
      車左側行駛，沒想到該車正好要左轉，之後就與該車左前
      輪發生踫撞」等語綦詳。並有臺北縣政府警察局新莊分局
      交通分隊道路交通事故現場圖、道路交通事故調查報告表
      （一）、（二）、自首情形紀錄表、現場照片十四幀、舉
      發違反道路交通管理事件通知單二紙等件在卷足稽。而告
      訴人所陳被告駕駛之營業小客車有偏右情形，復經被告於
      本院審理時自承無誤，則告訴人所稱因見被告駕車右偏，
      誤以為被告欲靠右停車，遂自被告左側繞行一節，尚非無
      稽。參以卷附現場照片所示，被告駕車左轉彎之位置已超
      越該交岔路口，而達該路口西側行人穿越道上，而依道路
      交通安全規則第一百零二條第一項第四款「左轉彎時，應
      距交岔路口三○公尺前顯示方向燈或手勢，行至交岔路口
      中心處左轉」規定之意旨，當在規範駕駛人在交岔路口左
      轉彎時，應提早警示後方車輛，並以行至交岔路口中心處
      為適當之左轉位置，於確認得為安全左轉時始行左轉。是
      被告駕車於行經上開交岔路口時右偏，令告訴人誤認其行
      向在先，又逾交岔路口適當左轉位置後，始以大角度冒然
      左轉，疏未留意左側及後方來車之速度與動態，致告訴人
      閃避不及在後，肇致本件車禍，其就本件車禍之發生顯有
      過失。況被告於警詢時復供承：其左轉時未看到左側行駛
      中之機車等語屬實，益徵其於前揭交岔路口左轉彎時疏未
      查看左、後方來車之情甚明。此外，本件車禍發生原因經
      送請臺灣省臺北縣區車輛行車事故鑑定委員會鑑定結果，
      亦認本件被告駕駛營小客車，於路口右偏後左轉，未注意
      後方來車為肇事原因等語，有該委員會九十四年二月十八
      日北縣鑑字第九四○○二六號鑑定意見書在卷可參。再依
      卷附臺北縣政府新莊分局交通分隊道路交通事故調查報告
      表（二）所載及車損照片所示之雙方車輛損壞部位，被告
      之車輛左前輪有撞痕，而告訴人之機車則呈右側車身撞痕
      破裂，倘依被告於準備程序所辯：當時其駕駛之營業小客
      車尚在路中心等待左方巷內車輛駛出，而尚未啟動突遭告
      訴人撞擊，衡情告訴人之機車車前頭理應受有損害，惟何
      以被告駕駛之營業小客車係左前車輪受有損害，而告訴人
      之機車則右側車身受有損害？且被告於警詢時即已供稱：
      當其所駕駛之車輛有在動等語明確，足見被告前揭辯稱：
      其駕駛之車輛尚未啟動云云，委無足取。
（二）告訴人因騎乘機車與被告所駕駛之車輛發生擦撞而受有如
      事實欄所載之傷勢一節，業據告訴人於警詢時指訴歷歷，
      復有告訴人所提出之署立臺北醫院診斷證明書一紙，及本
      院向署立臺北醫院函調告訴人病歷載明：告訴人於九十三
      年八月四日至該院急診，經診斷為髖及大腿損傷，並於同
      年八月二十日門診治療，診斷為髖及大腿損傷、胝骨及尾
      骨閉鎖性骨折，嗣分別於同年八月二十七日、十一月十九
      日及十二月十日進行門診治療等情無訛，此有該院九十四
      年十月二十四日北醫歷字第八六五三號函及所附病歷在卷
      可稽。而告訴人於二車發生碰撞後，人車倒地，並為機車
      壓住，經被告攙扶搭乘救護車至署立臺北醫院就醫等情，
      業據被告於當日警詢時供明在卷，核與告訴人同日警詢所
      稱受傷情形互核一致，且經核閱告訴人於署立臺北醫院自
      八十三年十一月迄今之病歷資料，在本次車禍就醫之前並
      無相關骨科門診紀錄，則告訴人所受右臀挫傷六乘三公分
      、尾骨骨折等傷害確因本件交通事故而導致，且需陸續進
      行門診追縱治療，應屬無疑。被告所辯醫生檢查後表示告
      訴人傷勢並無大礙等語，要屬推諉卸責之詞，殊非可採。
      被告上述過失行為與告訴人所受傷害間，具有相當因果關
      係甚明。綜上，本件事證明確，被告犯行，洵堪認定。
二、查被告駕駛計程車為業，乃從事駕駛業務之人，其因業務上
    之過失致人受傷，核其所為，係犯刑法第二百八十四條第二
    項前段之業務過失傷害罪。又被告肇事後，於犯罪未發覺前
    ，即向前來處理車禍之警員當場承認為肇事人，並接受裁判
    ，有臺北縣政府警察局新莊分局交通分隊員警曲文清所製作
    之交通事故肇事人自首情形紀錄表一份在卷可憑，是被告於
    有偵查權之警員發覺前開犯行之犯罪人前，自行向現場處理
    警員申告上開犯行，並隨同警員到案及接受審判，符合自首
    之規定，應依刑法第六十二條前段之規定，減輕其刑。爰審
    酌被告未曾受有期徒刑以上刑之宣告，此有臺灣高等法院被
    告前案紀錄表一份附卷可參，其駕駛車輛並因上開過失而致
    告訴人受傷，迄今尚未賠償告訴人，復於犯後狡詞卸責，及
    其品行、犯罪之動機、目的、手段、智識程度、犯罪所生之
    損害等一切情狀，量處如主文所示之刑，並諭知易科罰金之
    折算標準。
據上論斷，應依刑事訴訟法第二百九十九條第一項前段，刑法第
二百八十四條第二項前段、第六十二條前段、第四十一條第一項
前段，罰金罰鍰提高標準條例第一條前段、第二項，判決如主文
。
本案經檢察官葉志飛到庭執行職務。
中    華    民    國    94    年    12    月    7     日
                  交通法庭  審判長法  官  李  釱  任
                                  法  官  徐  子  涵
                                  法  官  劉  安  榕
上列正本證明與原本無異。
如不服本判決，應於判決送達後十日內向本院提出上訴狀（應附
繕本），上訴於臺灣高等法院。
                                  書記官  楊  馥  如
中    華    民    國    94    年    12    月    7     日
附錄本案論罪科刑法條全文：
刑法第二百八十四條
(過失傷害罪)
因過失傷害人者，處六月以下有期徒刑、拘役或五百元以下罰金
，致重傷者，處一年以下有期徒刑、拘役或五百元以下罰金。
從事業務之人，因業務上之過失傷害人者，處一年以下有期徒刑
、拘役或一千元以下罰金，致重傷者，處三年以下有期徒刑、拘
役或二千元以下罰金。


司法院資訊處製作；財團法人民間司法改革基金會備份。
